【裁判字號】    88,易,5047
【裁判日期】    890524
【裁判案由】    毀棄損壞等
【裁判全文】
臺灣高雄地方法院刑事判決                        八十八年度易字第五四七號
    公  訴  人  臺灣高雄地方法院檢察署檢察官
    被      告  丙○○
    被      告  丁○○
    右  一  人
    選任辯護人  陳豐裕
    被      告  己○○
右列被告因傷害等案件，經檢察官提起公訴（八十七年度偵字第一五七一六號），及
移送併辦部分（八十九年度偵字第八一九０號）本院判決如左：
    主  文
丁○○傷害人之身體，處拘役參拾日，如易科罰金，以參佰元折算壹日。
己○○連續傷害人之身體，處拘役肆拾日，如易科罰金，以參佰元折算壹日。扣案之
菜刀壹把沒收。
丙○○無罪。
    事  實
一、丁○○與己○○二人係同住於高雄市○○區○○路五五號公寓之鄰居，惟感情素
    為不睦，於民國八十七年六月二十三日下午六時許，在上開公寓樓梯間又因報紙
    不見等細故發生口角，己○○遂基於傷害之概括犯意，而丁○○亦基於傷害之犯
    意，相互毆打，致己○○受有右手腕扭傷、左手臂瘀青三Ｘ三公分、左上臂瘀青
    四Ｘ四公分、左膝挫傷二Ｘ二公分、右膝挫傷一Ｘ一公分、頭部外傷，而丁○○
    受有右手肘瘀血二Ｘ一公分、右手腕瘀血二X一公分、右手中指瘀血、右眼瘀血
    、左小腿瘀血、右背部瘀血等傷害，而丁○○之同居人丙○○見狀出面勸阻，惟
    仍遭己○○以其女自屋內取出之菜刀割傷，丙○○遂將菜刀奪下而丟棄於窗戶，
    致丙○○受有左手腕撕裂傷二Ｘ０‧二公分及二．三Ｘ０‧一公分之傷害。
二、案經訴丁○○、己○○、丙○○由高雄市警察局新興分局分局報告高雄地方法院
    檢察署檢察官偵查起訴。
    理  由
甲、有罪部分：
一、訊據被告丁○○、己○○均矢口否認有傷害犯行。惟被告丁○○、己○○二人均
    不否認有於上揭時地發生爭執，但均辯稱係對方出手毆打。經查：被告己○○於
    警訊時供述當時其女確有從屋內取出菜刀供她作為抵抗之用等情，復有菜刀一把
    扣案可稽，被告丁○○則於警訊中供述有與被告己○○發生拉扯，核與被告丙○○於警訊時供述：「當時丁○○與己○○理論，而我就在四樓聽到後出房門樓梯
    間時發現丁○○及己○○正在起衝突拉扯‧‧」、「而他（指被告己○○）女兒
    見狀從屋內拿出一把菜刀給己○○，我見狀馬上將刀子奪下來，在奪刀當時我的
    手被告劃傷兩處」等情相符，綜上所述，被告丁○○、己○○互相拉扯彼此成傷
    ，無從分別何方先為不法侵害之行為，按正當防衛必須對於現在不法之侵害始得
    為之，侵害業已過去，即無正當防衛可言。至彼此互毆，又必以一方初無傷人之
    行為，因排除對方不法之侵害而加以還擊，始得以正當防衛論，故侵害已過去後
    之報復行為，與無從分別何方為不法侵害之互毆行為，均不得主張防衛權，最高
    法院三十年上字第一０四０號判例可資參照，是以，被告丁○○、己○○既無法
    證明究誰先出手，又被告丁○○與被告己○○確有發生拉扯衝突，被告二人辯稱
    未出手傷人，自非可採，復互毆並未符合正當防衛之阻卻違法要件，已如前述。
    此外另阮綜合醫院出具之丙○○、丁○○之驗傷診斷書各一紙，高雄市大同醫院
    診斷證明書出具之己○○診斷證明書一紙附卷可稽，本件事證明確，被告丁○○
    、己○○右揭傷害犯行洵堪認定，應依法論科。
二、核被告丁○○、己○○所為，係犯刑法第二百七十七條第一項之普通傷害罪，被
    告己○○先後二次傷害犯行，時間緊接，犯罪構成要件相同，顯係基於概括犯意
    反覆為之，應依連續犯規定論以一罪，並加重其刑。公訴人於論罪法條時雖漏引
    連續犯之規定，惟於起訴事實欄明確記載被告己○○確有傷害丙○○、丁○○二
    人犯行，被告己○○先後傷害二人之身體法益，且時間亦相隔短暫，公訴人未論
    以連續犯，容有錯誤，本院自不受起訴法條拘束，又公訴人認被告丁○○係與被
    告丙○○基於共同犯意聯絡及行為分擔而論以共同正犯，惟本院認被告丙○○部
    分無罪（詳如後述），自應論以被告丁○○單獨正犯，附此敘明。爰審酌被告二
    犯罪之動機、目的、手段、犯罪後之態度受傷情形等一切情狀，爰分別量處如主
    文所示之刑，並諭知易科罰金之折算標準，以示懲儆。扣案菜刀一把為被告己○○所有業據其供承在卷，且為供被告犯罪所用，爰依刑法第三十八條第一項第二
    款宣告沒收。另扣案尚有菜刀一把，雖於被告己○○所有，惟與本案尚無關聯，
    爰不為沒收之諭知。
乙、無罪部分：
一、公訴意旨略以被告丙○○與被告丁○○基於犯意聯絡與行為分擔共同毆打被告己○○，因認被告丙○○涉有刑法第二百七十七條第一項傷害罪。
二、按犯罪事實應依證據認定之，無證據不得推定其犯罪事實，刑事訴訟法第一百五
    十四條定有明文。訊據被告丙○○堅決否認有右揭傷害犯行，並辯稱：事發當時
    ，其係出面勸阻二人拉扯，並遭被告己○○持刀傷害，並未與被告丁○○共同毆
    打告訴人夏麗婷等語。而本件公訴人認被告丙○○涉犯刑法第二百七十七條第一
    項傷害犯嫌，無非係以被告己○○之指訴為其論罪之主要依據。經查，被告丙○○於右揭時、地，並未毆打告訴人之事實，業據同案被告丁○○於警偵訊及本院
    審理時陳稱在卷，是被告丙○○究有無在現場毆打被告己○○等節尚有可疑，仍
    應調查其他積極證據以佐其實，而告訴人雖於警訊時陳稱：是時正與鄰居甲○談
    話云云，然本院經本院審理時訊問證人甲○證稱未見到被告丙○○明有何傷害犯
    行，再者訊之前往處理糾紛之員警庚○○、辛○○、戊○○、乙○○等人均未看
    見渠等爭執毆打情事等語，是難僅憑被告己○○之片面指訴，而遽認被告丙○○
    有所指之傷害犯行。此外，本院復查無其他積極證據足資審認被告有公訴人所指
    之傷害犯行，犯罪既不能證明，揆諸首開規定，依法自應為無罪之諭知。
三、至於併案送辦部分認被告丁○○於八十七年八月十四日涉嫌教唆毆打被告己○○
    ，經查：被告己○○於偵訊時明確供述當日毆打伊的係二位留平頭之人，其中一
    位係被告丁○○之弟等語，供述毆打之事鄰居甲○有親自目睹，惟證人甲○於本
    院審理時證述並未目睹被告己○○有被傷害之情事，且被告己○○於警訊時亦未
    供述毆打伊者是被告丁○○之弟，僅稱係二名留平頭者，此外，被告己○○並無
    其他證據足供調查或證明被告丁○○確有教唆他人為傷害之犯行，依法本應諭知
    無罪之判決，惟公訴人認此部分與上開論罪科刑部分有連續犯之裁判上一罪關係
    ，爰不另為無罪之諭知，併此敘明。
據上論斷，應依刑事訴訟法第二百九十九條第一項前段、第三百零一條第一項，刑法
第五十六條、第二百七十七條第一項、第四十一條、第三十八條第一項第二款，罰金
罰鍰提高標準條例第一條前段、第二條，判決如主文。
中      華      民      國     八十九     年     五     月    二十四    日
                                    臺灣高雄地方法院刑事第二庭
                                        法  官  廖  建  瑜
右正本證明與原本無異。
如不服本判決，應於判決送達後十日內，向本院提出上訴狀。
                                        書記官  歐  文  政
中    華    民    國      八十九      年      五      月      二十九    日
附錄本判決論罪之法條全文
刑法第二百七十七條條第一項
傷害人之身體或健康者，處三年以下有期徒刑、拘役或一千元以罰金。


司法院資訊處製作；財團法人民間司法改革基金會備份。
